【裁判字號】    95,台上,1255
【裁判日期】    950310
【裁判案由】    業務過失致人於死
【裁判全文】
最高法院刑事判決            九十五年度台上字第一二五五號
    上  訴  人  甲○○
                        16號.
    選任辯護人  辛  武律師
上列上訴人因業務過失致人於死案件，不服台灣高等法院中華民
國九十二年七月十八日第二審判決（九十二年度交上訴字第七二
號，起訴案號：台灣桃園地方法院檢察署九十一年度偵字第一五
四九五號），提起上訴，本院判決如下：
    主  文
上訴駁回。
    理  由
按刑事訴訟法第三百七十七條規定，上訴於第三審法院，非以判
決違背法令為理由，不得為之。是提起第三審上訴，應以原判決
違背法令為理由，係屬法定要件。如果上訴理由狀並未依據卷內
訴訟資料，具體指摘原判決不適用何種法則或如何適用不當，或
所指摘原判決違法情事，顯與法律規定得為第三審上訴理由之違
法情形，不相適合時，均應認其上訴為違背法律上之程式，予以
駁回。本件原判決已敘明上訴人甲○○於民國九十年十二月二十
日下午一時四十分許，在桃園縣龜山鄉○○路○段與中正路交岔
路口，駕駛公車與被害人謝金吉騎乘之機車發生碰撞之事實，坦
白供承，核與證人陳游阿幼、黃義楚供證情節大致相符，復有道
路交通事故調查報告表及車禍現場照片所示之現場血跡、刮地痕
可佐，而兩車相撞位置，亦與上開證人所述情節相吻合，參以被
害人前妻乙○○證稱當天被害人欲前往樹林再到板橋，而依公車
行車路線表所載，上訴人駕駛之公車確係由桃園往台北方向行駛
，二車之行車方向與證人證詞完全一致，本件車禍之發生，應係
上訴人駕駛公車直向行駛，與違規左轉之被害人機車發生碰撞所
致。依卷附道路交通事故調查報告表之事故現場圖及交通事故現
場測繪紀錄表所載，被害人之機車在路口內即萬壽路一段北上與
中正路東向車道之交岔路段間遺有一道刮地痕，該刮地痕起點距
中正路馬路中央（即刮地痕起點至中正路中央分隔島之距離）為
十一‧一公尺，又中正路西向車道之寬度（即中正路中央分隔島
至萬壽路一段南下車道之路口停止線之距離）為十三公尺，則依
此計算，刮地痕起點至萬壽路一段南下車道路口停止線之直線距
離總共為二十四‧一公尺。因該刮地痕起點顯為被害人機車倒地
處，而二車碰撞後機車倒地乃瞬間之事，是該刮地痕起點與二車
碰撞處距離應係有限，縱有些微差距，惟因上訴人所駕公車係由
南向北正向撞擊被害人之機車，則撞擊處距離萬壽路一段南下車
道路口停止線之距離，僅會較上開二十四‧一公尺為長。被害人
係自萬壽路一段南下車道之路口欲左轉中正路，而依證人黃義楚
所證：「他（被害人）是一出路口就斜著往中正路方向去」，可
知被害人係由路口朝左前斜行至二車撞擊處，該斜行之距離自較
上述直線距離二十四‧一公尺為長；證人黃義楚復證稱：「機車
的速度好像比公車的車速要快一點」，則因被害人係斜行（距離
較二十四‧一公尺長），在兩車車速差距有限，且行速較快與行
距較長互為消長，亦即兩車行車時間相同，惟上訴人駕駛之公車
速度較慢，所行距離亦較短等情形下，被害人騎乘機車甫抵萬壽
路一段南下路口停止線之際，上訴人駕駛之公車距離撞擊處與上
述「刮地痕起點至萬壽路一段南下車道路口停止線」之距離，差
距應甚為有限。依此推論，被害人騎乘機車抵萬壽路一段南下車
道路口時，上訴人之公車與之距離顯有長達四十餘公尺之遠。上
訴人雖指摘上開論述乃臆測、推論之詞，然觀之上訴人於偵訊時
，對於檢察官訊問其於何時見到死者，亦供承約在三、四十公尺
前，此業經原審當庭勘驗偵訊錄音帶確認無訛，其自白實與上開
推論之結果一致，上訴人事後辯稱看到機車時約只有五到十公尺
，洵屬無據。被害人既「一出路口就斜著往中正路方向去」，則
被害人欲左轉之行車動線，在其甫進路口之際即已客觀可見，此
時上訴人與之距離既仍有四十餘公尺，上訴人顯然仍可注意及此
並採行必要之反應措施，以避免車禍之發生。車禍發生時，上訴
人之車行方向即萬壽路一段北上車道之號誌係綠燈之事實，業經
證人陳游阿幼、黃義楚到庭證述屬實，且互核相符。又該肇事路
口之時相號誌為：第一時相（萬壽路一段南下直行、左轉），第
二時相（萬壽路一段北上綠燈、中正路紅燈右轉、萬壽路一段南
下直行），及第三時相（中正路綠燈），有桃園縣交通局九十一
年二月十五日桃交工字第０九一Ｇ０００六四一號函在卷可憑。
據此，萬壽路一段北上車道之號誌為綠燈時，應為第二時相，則
同路南下車道之左轉號誌當為紅燈而屬不得左轉，堪以認定。又
被害人因本件車禍，受有體腔出血及頭、胸、腹部鈍裂傷之傷害
，因而傷重不治死亡，亦經檢察官會同法醫相驗被害人屍體確認
無訛，製有勘驗筆錄、驗斷書、相驗屍體證明書及相驗照片附卷
足佐。按汽車行駛時，駕駛人應注意車前狀況並隨時採取必要之
安全措施，道路交通安全規則第九十四條第三項定有明文，又此
條項規定之旨既在維護交通安全，則任何有危及交通安全之虞之
各種人、車動態，當均屬駕駛人應注意之狀況，縱係他人、車違
規之情形亦應注意，是被害人固係未遵守號誌違規左轉，惟上訴
人就被害人此一搶道左轉之違規車前狀況仍負有注意之義務。再
肇事前，上訴人尚有空間及時間可資注意被害人之車行動線及採
行應對措施，而事發當時天候晴，日間有自然光，道路無障礙物
並視距良好，有道路交通事故調查報告表在卷可稽，另觀之現場
照片，肇事時地視線、視野寬闊明朗，上訴人對被害人從對向車
道騎車駛來欲搶道左轉之行車動態，當能輕易查悉，其自可據此
並依當時二車之相對行速及距離，適切研判安全直行之可能性以
定公車之行、止，俾免發生車禍，要非不能注意，竟疏未注意被
害人左轉此一車前狀況，即逕自驅車直行致生本件車禍，其有過
失至明。被害人之死亡與上訴人之過失行為間顯有相當因果關係
。另上訴人係三重客運公司僱用之公車司機，業經其供明在卷，
上訴人自應負業務過失致人於死之責。因認第一審適用刑法第二
百七十六條第二項之規定，論處上訴人業務過失致人於死罪刑，
為無不合，予以維持，駁回上訴人及檢察官在第二審之上訴，已
詳述其所憑之證據及其認定之理由。所為論斷與卷內證據資料相
符，從形式上觀察，並無何違法情形存在。上訴意旨略以：被害
人既闖紅燈，上訴人行車在左線道上，左側為安全島，右線為車
輛穿梭了無空間，後有來車相隨，已無從閃躲，確非未盡注意之
能事，本件單純為被害人之過失，上訴人並無過失可言；上訴人
既已遵守交通規則，又注意安全，因被害人闖紅燈，加速突發撞
擊，實非上訴人所能預防，顯係被害人單獨之過失，原判決藉推
測而認上訴人有未注意之疏失，亦屬違法；證人黃義楚、陳游阿
幼、蔡志和於偵審中供證明確，原判決未予採取，未敘明其理由
，有判決不備理由之違法；原判決就側衝之反應時間如何認定，
未查明亦未說明其理由，自有理由不備之違誤等語。惟查原判決
已就調查證據之結果，詳述上訴人對於被害人違規左轉時，應注
意能注意而疏未注意致肇事之理由，上訴人既違反道路交通安全
規則第九十四條第三項之規定，而有過失，即無信賴原則之適用
可言。原判決已就證人黃義楚、陳游阿幼、蔡志和之供述，詳述
其取捨證據之理由，並無判決理由不備之違法情形，上訴意旨並
未具體指明證人黃義楚等人之供述如何對於上訴人有利，自非適
法之第三審上訴理由。至其餘上訴意旨，仍執陳詞再為事實之爭
執，或就與判決本旨無關之枝節，憑持己見，漫指原判決違法，
顯與法律規定得為第三審上訴理由之違法情形，不相適合，其上
訴違背法律上之程式，應予駁回。
據上論結，應依刑事訴訟法第三百九十五條前段，判決如主文。
中    華    民    國  九十五  年    三    月    十    日
                      最高法院刑事第十庭
                          審判長法官  洪  清  江
                                法官  石  木  欽
                                法官  林  勤  純
                                法官  陳  晴  教
                                法官  蕭  仰  歸
      本件正本證明與原本無異
                                      書  記  官
中    華    民    國  九十五  年    三    月   二十   日
                                                  Ａ


司法院資訊處製作；財團法人民間司法改革基金會備份。
